【裁判字號】    99,台上,4095
【裁判日期】    990630
【裁判案由】    違反毒品危害防制條例
【裁判全文】
最高法院刑事判決            九十九年度台上字第四０九五號
上  訴  人  甲○○
上列上訴人因違反毒品危害防制條例案件，不服台灣高等法院高
雄分院中華民國九十九年四月二十日第二審判決（九十八年度上
訴字第八五四號，起訴案號：台灣高雄地方法院檢察署九十七年
度偵字第一九二００、一九二０一、二二二七五、二三一三六號
），提起上訴，本院判決如下：
    主  文
上訴駁回。
    理  由
按刑事訴訟法第三百七十七條規定，上訴於第三審法院，非以判
決違背法令為理由，不得為之。是提起第三審上訴，應以原判決
違背法令為理由，係屬法定要件。如果上訴理由書狀並未依據卷
內訴訟資料，具體指摘原判決不適用何種法則或如何適用不當，
或所指摘原判決違法情事，顯與法律規定得為第三審上訴理由之
違法情形，不相適合時，均應認其上訴為違背法律上之程式，予
以駁回。本件原判決已明依憑證人洪嘉青、葉國良、蘇洋論於
警詢、檢察官訊問時及第一審之證述，並有相關行動電話通訊監
察錄音譯文在卷可稽，暨行動電話機具一支扣案可資佐證，資以
認定上訴人有原判決事實欄三即原判決附表二編號二、三、七、
八、一一所記載之犯罪事實。對於上訴人所辯：伊未與洪豔宏共
同賣出第一級毒品海洛因予葉國良、蘇洋論；第二級毒品甲基安
非他命予洪嘉青云云，何以不足採取，亦已憑卷內證據資料，於
理由內詳為指駁說明。並明審酌上訴人販賣海洛因之數量及所
得不多，所生危害較小，其觸犯法定本刑為死刑或無期徒刑之毒
品危害防制條例第四條第一項之販賣第一級毒品罪，如科以法定
最低刑無期徒刑，仍嫌過重，客觀上足以引起一般之同情，可謂
情輕法重，其犯罪情狀顯可憫恕，爰就所犯販賣第一級毒品罪，
共計三罪，皆依刑法第五十九條之規定，酌量減輕其刑。因而撤
銷第一審關於第一審判決附表二編號二、三、七、八、一一所示
（按即原判決附表「下稱附表」二編號二、三、七、八、一一）
上訴人部分不當之科刑判決，改判仍論以上訴人共同犯販賣第一
級毒品罪，共計三罪；共同犯販賣第二級毒品罪，共計二罪，依
序各量處有期徒刑十七年、十七年、十七年、八年、八年，並各
諭知相關之從刑（詳如附表二編號二、三、七、八、一一所示）
，暨就所處主刑及從刑褫奪公權部分，依法定其應執行之刑為有
期徒刑二十二年，褫奪公權八年。原判決已明所憑之證據及其
認定之理由，所為論斷與卷內證據資料相符，從形式上觀察，並
無何違背法令之情形存在。上訴意旨略以：(一)上訴人於民國九十
七年六月三日下午三時三十分許，受洪豔宏之託，將甲基安非他
命交給洪嘉青，及依洪嘉青之意，將行動電話機具轉交洪豔宏而
已，並未向洪嘉青收取現金新台幣（下同）二千元。其與洪豔宏
並無販賣甲基安非他命之犯意聯絡，自不能成立共同正犯。而卷
附洪豔宏與洪嘉青於九十七年六月三日下午三時四分許，以門號
0000000000、0000000000行動電話為通話
之通訊監察錄音譯文顯示，洪嘉青曾向洪豔宏表示「兩個少年出
來還是你？」可見除上訴人之外，另有一位少年存在，則交付甲
基安非他命予洪嘉青之人，並非必然是上訴人。又上訴人於九十
七年六月四日上午八時四十九分許，並未與洪嘉青見面，遑論與
之交易甲基安非他命。原判決認定上訴人於九十七年六月三日下
午三時三十分許、四日上午八時四十九分許，前後二次與洪豔宏
共同賣出甲基安非他命予洪嘉青，於法自屬有違。(二)交易毒品係
屬嚴重犯罪行為，買賣雙方通常會隱密、迅速為之。以洪嘉青指
稱依約前來交易甲基安非他命之人係騎乘機車，頭戴安全帽等情
，其應無法明確指認出面交易者確實為上訴人無訛。原審單憑洪
嘉青之片面指證，即遽為不利於上訴人之認定，殊欠公允。(三)依
葉國良所證情節，依約前來交易海洛因之對象係騎乘機車，頭戴
安全帽，見面交易時間甚短，而葉國良之前並未見過與其通話之
綽號「發仔」之人（按原判決已說明葉國良本不知「發仔」為何
人，故一直認為依約前來交付海洛因之人即係聯絡交易之「發仔
」本人），其要認清出面交易者之長相，應有相當困難。又卷附
葉國良與洪豔宏以行動電話聯絡交易海洛因之通訊監察錄音譯文
，並未提及上訴人，足認應係洪豔宏自己出面交付海洛因予葉國
良。原判決徒憑葉國良之籠統說詞，並無任何補強證據可佐，即
率認係上訴人於九十七年六月七日上午八時許、九日上午六時二
十五分許，先後二次交付海洛因予葉國良，有認定事實不合證據
法則之違法。(四)蘇洋論於第一審已明確指證，出面交付海洛因之
人係洪豔宏而非上訴人等情。又卷附蘇洋論與洪豔宏以行動電話
聯絡交易海洛因之通訊監察錄音譯文，並無任何上訴人交付海洛
因予蘇洋論之情。原審未有任何證據可憑，即故入上訴人於罪，
顯然違法云云。惟按：證人之陳述前後不符或相互間有所歧異，
究竟何者為可採，事實審法院非不可本於經驗法則或論理法則，
斟酌其他情形，作合理之比較，定其取捨；若其基本事實之陳述
與真實性無礙時，仍非不得予以採信，非謂一有不符或矛盾，即
認其全部均為不可採信。從而供述之一部認為真實者，予以採取
，自非證據法則所不許。又證據之取捨與證據之證明力如何，均
屬事實審法院得裁量、判斷之職權；苟其此項裁量、判斷，並不
悖乎經驗法則或論理法則，又已於判決內論述其何以作此判斷之
心證理由者，即不得任意指摘其為違法，而據為提起第三審上訴
之合法理由。查(一)原判決已詳為說明憑據洪嘉青、葉國良、蘇洋
論於警詢、檢察官訊問時及第一審之證述，佐以卷附相關通訊監
察錄音譯文，本於推理作用，綜合判斷，斟酌取捨，據以認定上
訴人有原判決事實欄三即附表二編號二、三、七、八、一一所示
與洪豔宏共同賣出甲基安非他命予洪嘉青；賣出海洛因予葉國良
、蘇洋論之犯行（見原判決第一七至三三頁），並非單憑洪嘉青
、葉國良、蘇洋論之片面指證，而無任何補強證據，核與事理無
違，係其採證、認事職權之適法行使，難認有上訴意旨所指認定
事實不合證據法則之違法可言。(二)上訴意旨所指卷附洪豔宏與洪
嘉青於九十七年六月三日下午三時四分許為通話之通訊監察錄音
譯文中，洪嘉青曾向洪豔宏表示「兩個少年出來還是你？」（見
警卷一第四０頁），參酌洪嘉青於警詢之陳述，所謂「兩個」係
指交易金額二千元（見警卷一第三四頁），即洪嘉青表明「兩個
，少年出來還是你？」，意謂洪嘉青要向洪豔宏購買二千元甲基
安非他命，並詢問是要由少年（按係指上訴人）或洪豔宏本人自
己前來交易等情。原判決援引上開通訊監察錄音譯文，作為認定
上訴人於上開時間交付甲基安非他命予洪嘉青之補強證據，自無
不可。(三)原判決係引用卷附洪豔宏與洪嘉青於九十七年六月四日
（原判決漏載六月四日）上午八時四十九分許，以行動電話為通
話之通訊監察錄音譯文（見警卷一第四０頁），及洪嘉青於檢察
官訊問時所證「少年仔」即上訴人前後二次交付甲基安非他命等
事證，據以認定上訴人於上開時間交付甲基安非他命予之洪嘉青
等情（見原判決第二０至二三頁），並無上訴意旨所指認定事實
不憑證據之違法可言。(四)不論交易毒品過程是否隱密、快速，交
易雙方仍有一定程度之接觸，能夠指認交易對象，事屬尋常。原
判決採信洪嘉青、葉國良、蘇洋論於警詢、檢察官訊問時及第一
審明確指認，出面交易甲基安非他命或海洛因之人即係上訴人等
情，並非事理所無，自無不合。(五)原判決不採蘇洋論於第一審所
證有利於上訴人之證詞，已明其取捨證據之理由（見原判決第
三二、三三頁），核與事理不悖，於法無違。又原判決認定上訴
人有附表二編號七、八、一一所示交付海洛因予葉國良、蘇洋論
等情，已明有葉國良於警詢、檢察官訊問時及第一審之明確指
認，及上訴人與洪豔宏於九十七年六月一日下午一時五十分許，
以門號0000000000、0000000000行動電話
為通話之通訊監察錄音譯文可佐（見原判決第二三至三二頁）。
則洪豔宏與葉國良、蘇洋論分別以行動電話聯絡交易海洛因之通
訊監察錄音譯文，並未提及上訴人其人，亦不足以據為有利於上
訴人之認定，附此說明。上訴意旨仍執前詞，或再為事實上之爭
執，或徒憑己見，就原審調查、取捨證據與判斷其證明力之適法
行使，及判決內已明白論斷之事項，任意指摘為違法，核均非適
法之上訴第三審理由。應認其上訴為違背法律上之程式，予以駁
回。
據上論結，應依刑事訴訟法第三百九十五條前段，判決如主文。
中    華    民    國  九十九  年    六    月   三十   日
                      最高法院刑事第十二庭
                          審判長法官  黃  一  鑫
                                法官  張  春  福
                                法官  林  勤  純
                                法官  李  錦  樑
                                法官  王  居  財
本件正本證明與原本無異
                                      書  記  官
中    華    民    國  九十九  年    七    月    七    日
                                                      Ｅ

司法院資訊處製作；財團法人民間司法改革基金會備份。
